【裁判字號】    98,上易,561
【裁判日期】    980922
【裁判案由】    損害賠償
【裁判全文】
臺灣高等法院民事判決                 98年度上易字第561號
上  訴  人  乙○○
被  上訴人  甲○○
上列當事人間請求損害賠償事件，上訴人對於中華民國98年4月
30日臺灣桃園地方法院97年度訴字第1897號第一審判決提起上訴
，本院於98年9月8日言詞辯論終結，判決如下：
    主    文
上訴駁回。
第二審訴訟費用由上訴人負擔。
    事    實    及    理    由
一、程序部分：按上訴人於終局判決前，得將上訴撤回，民事訴
    訟法第459條第1項前段定有明文。查被上訴人於原審訴請上
    訴人給付新台幣（下同）58萬6757元本息。原審判決上訴人
    應給付被上訴人5萬1450元本息；駁回被上訴人其餘請求。
    被上訴人於98年5月7日即收受判決書，未於20日不變期間內
    上訴，遲至98年7月6日始提起上訴（見本院卷第23頁），嗣
    於98年8月10日撤回前開不合法上訴（見本院卷第104頁），
    先予說明。
二、被上訴人主張：兩造原為夫妻，後於96年9月5日離婚。此前
    ，在96年7月30日下午，上訴人竟於桃園縣桃園市○○路206
    之4號5樓，徒手毆打被上訴人頭、臉與手部，致被上訴人受
    有左側顳部挫傷、左側前臂瘀腫、左顳關節炎等傷害。被
    上訴人就醫花費1450元，精神因此受有莫大痛苦，得請求慰
    撫金5萬元。爰基於侵權行為損害賠償請求權訴請5萬1450元
    本息等語（於原審聲明：上訴人應給付被上訴人58萬6757元
    ，及自起訴狀繕本送達翌日起至清償日止按週年利率5%計算
    之利息。原審判決上訴人應給付被上訴人5萬1450元，及自
    97年7月11日起至清償日止按年息百分之五計算之利息；駁
    回被上訴人其餘請求。兩造各就敗訴部分提起上訴，嗣被上
    訴人撤回上訴）。並答辯聲明：上訴駁回。
三、上訴人則以：兩造雖發生爭執，但是上訴人並未毆打被上訴
    人。被上訴人就醫時間是96年7月30日下午5、6點，當時兩
    造尚未發生爭吵、拉扯，兩造拉扯時間應該是當天下午7、8
    點之後，且被上訴人並未受傷等語，資為抗辯。並上訴聲明
    ：(一)原判決不利於上訴人部分廢棄。(二)上開廢棄部分，被上
    訴人在第一審之訴駁回。
四、兩造原為夫妻，嗣於96年9月5日辦理離婚登記，此為兩造所
    不爭，並有戶籍謄本可稽（見原審卷第13頁），應認被上訴
    人此部分主張為真正。被上訴人主張於96年7月30日下午，
    在桃園縣桃園市○○路206之4號5樓遭上訴人毆打，致其受
    有左側顳部挫傷、左側前臂瘀腫、左顳關節炎等傷害。上
    訴人否認於前述時地施暴，辯稱僅有拉扯，且被上訴人並未
    受傷云云。經查：
  (一)依敏盛綜合醫院、翰新耳鼻喉科診所診斷證明書，被上訴人
    確於96年7月30日就診，傷勢為「左側顳部挫傷、左側前臂
    瘀腫」及「左顳關節炎」（見原審卷第15、16頁），核與
    被上訴人所述受傷時間、傷勢相符，應認被上訴人主張為真
    實。
  (二)再者，上訴人於96年11月17日警詢時陳稱：當時不想與被上
    訴人爭吵，所以想拉她左手臂去房間休息，可是她不肯，也
    許因此造成她臉部傷害等語（見台灣桃園地方法院檢察署97
    年度偵字第4393號偵查卷第7頁）；嗣於原法院97年度簡上
    字第760號傷害案件97年11月12日準備程序陳稱：沒錯（指
    用手拉被上訴人左上臂），因為她抓我，我要把她的手拉開
    。我左手拿著東西，要用右手去開門，她兩隻手過來抓我的
    東西及左手臂，我反手就用右手去抓她的左手上臂的部位，
    我就拉開她，把她推開，就把門打開走了，好像是推她一把
    ，往沙發那邊推等語（見原法院97年度簡上字第760號傷害
    案件97年11月12日準備期日筆錄第2至3頁）。原法院96年度
    家護字第1320號民事通常保護令事件為審前鑑定時，上訴人
    亦坦承96年7月30日當天，下班後在家中客廳休息，因受不
    了被上訴人在沙發旁叨叨念，遂以手拉被上訴人等語，有桃
    園縣政府衛生局97年1月17日桃衛醫字第0970001407號函所
    附家庭暴力相對人鑑定報告書可稽（見本院卷121至126頁）
    ，並經調取上開案卷查明無誤（見該卷第72至75頁）。足見
    上訴人確於前開時地與被上訴人發生肢體衝突，其拉扯被上
    訴人左臂，並將被上訴人推往沙發，核與前開驗傷所載「左
    側顳部挫傷、左側前臂瘀腫」及「左顳關節炎」傷勢相符
    ，益徵被上訴人所述為真。
  (三)上訴人固辯稱被上訴人就醫時間是96年7月30日下午5、6點
    ，兩造當時尚未發生爭吵、拉扯，拉扯時間應該是當天下午
    7、8點之後云云。惟查上訴人於原審98年4月17日言詞辯論
    期日稱96年7月30日下午6點多，我下班回家，我受不了要搬
    出去，被上訴人就來拉我，我拉她回房間是在6點多時，我
    當天搬出去就沒有再回來云云（見原審卷第103頁）。嗣被
    上訴人表示下午6點多已在敏盛醫院就醫（見同頁）；上訴
    人始改稱時間點記錯，其於下午6點下班，回家已是7、8 點
    云云（見同頁）。是上訴人就衝突時間之記憶模糊，難僅憑
    上訴人前後不一陳述而推論被上訴人驗傷等資料不實。何況
    ，被上訴人於前開言詞辯論期日即陳明：刑事一審判決所載
    傷害時間「96年7月30日下午15時15分許」有誤，應該是96
    年7月30日下午13時15分許（見原審卷第102頁），嗣於原法
    院97年度簡上字第760號傷害案件98年5月26日審判期日亦證
    稱：被毆打時間係96年7月30日下午1點多等語（見本院卷62
    頁背面至63頁正面）。警員吳俊毅亦於同一期日證稱受理被
    上訴人報案時間為當天15時15分，真正發生時間是1點30分
    等語（見本院卷第60頁背面至61頁正面），堪認上訴人毆傷
    被上訴人時間係96年7月30日下午1點多，被上訴人於當天下
    午3點多向警方報案，下午5、6點就醫；則上訴人空言兩造
    於當天晚上7、8點始發生拉扯，被上訴人不可能事先就醫並
    驗傷云云，實非可採。
五、被上訴人主張上訴人應賠償5萬1450元醫藥費與慰撫金，上
    訴人否認此一數額。經查：
  (一)按因故意或過失，不法侵害他人之權利者，負損害賠償責任
    。不法侵害他人之身體或健康者，對於被害人因此喪失或減
    少勞動能力或增加生活上之需要時，應負損害賠償責任。不
    法侵害他人之身體、健康、名譽、自由、信用、隱私、貞操
    ，或不法侵害其他人格法益而情節重大者，被害人雖非財產
    上之損害，亦得請求賠償相當之金額。民法第184條第1項前
    段、第193條第1項、第195條第1項前段分別定有明文。
  (二)查被上訴人因傷支出醫藥費，有敏盛醫院（700元及200元）
    收據，及翰新耳鼻喉科診所收據（150元），及台安中醫診
    所收據（100元、200元、100元）在卷可憑（見原審卷17 、
    19頁），合計為1450元（700+200+150+100+200+100=1450
    ），應認被上訴人此部分主張為真正。
  (三)次按慰藉金之賠償須以人格權遭遇侵害，使精神上受有痛苦
    為必要，其核給之標準固與財產上損害之計算不同，然非不
    可斟酌雙方身份資力與加害程度，及其他各種情形核定相當
    之數額（最高法院51年台上字第223號判例意旨參照）。本
    院審酌被上訴人為66年出生，大學畢業，現任會計顧問，每
    月薪資5萬元，其名下無財產，95年所得為4萬4908元、96年
    所得為12萬5733元（見原審卷第46、79至82頁）；上訴人係
    57年出生，專科畢業，在有線電視公司上班，每月收入3萬
    多元，沒有固定資產，其名下有汽車1筆，95年所得為80萬1
    339元、96年所得為82萬7253元（見原審卷第47、75至78頁
    ），且兩造原為夫妻關係，僅因細故而發生爭執，上訴人以
    拉扯手臂及推擠方式，造成被上訴人受有前述傷害，兩造已
    於96年9月5日離婚等情，認被上訴人因此受有相當程度之精
    神痛苦，其請求慰撫金5萬元為適當。
六、綜上所述，上訴人確於96年7月30日下午毆傷被上訴人頭、
    手、耳等處，被上訴人得請求醫藥費與慰撫金共5萬1450元
    ；上訴人空言否認侵權行為，尚非可取。從而，被上訴人依
    據侵權行為法則，訴請上訴人給付5萬1450元，及自起訴狀
    繕本送達翌日起（即97年7月11日）至清償日止按年息百分
    之五計算之利息，為有理由，應予准許。是則原審准被上訴
    人此部分請求，並依職權為假執行宣告，於法並無違誤。上
    訴意旨指摘原判決此部分不當，求予廢棄改判，為無理由，
    應予駁回。
七、本件為判決基礎之事證已明，兩造其餘主張、陳述及所提證
    據，經審酌後，認均與本件結論無礙，不再一一論列，併予
    敘明。
八、據上論結，本件上訴為無理由，爰判決如主文。
中    華    民    國    98    年    9     月    22    日
                    民事第十七庭
                        審判長法  官  藍文祥
                              法  官  張競文
                              法  官  吳燁山
正本係照原本作成。
不得上訴。
中    華    民    國    98    年    9     月    23    日
                              書記官  于  誠


司法院資訊處製作；財團法人民間司法改革基金會備份。
